臺灣高等法院臺中分院刑事判決　　　　　　　　　　九十年度上訴字第二八七號
　　上　訴　人　甲○○
　　即　被　告
　　選任辯護人　林萬生
右上訴人因毒品危害防制條例案件，不服臺灣台中地方法院九十年度訴緝字第四七五
號中華民國九十年十月十八日第一審判決（起訴案號：臺灣台中地方法院檢察署八十
七年度偵字第三二二０號），提起上訴，本院判決如左：
      主  文
上訴駁回。
      事  實
一、甲○○前曾因違反藥事法案件，經臺灣台中地方法院判處有期徒刑八月確定，甫
    於民國（下同）八十三年六月十三日執行完畢。猶不知悔改，復因有一名綽號叫
    「阿貓」之成年女子表示欲以十萬元之價格，向其購買毒品海洛因及麻醉藥品甲
    基安非他命，甲○○乃萌歹念，意圖販賣海洛因及甲基安非他命營利，遂於八十
    七年二月九日十九時許，在國道中山高速公路西螺交流道附近，以七萬五千元之
    價格，向一名綽號叫「大姊」之成年女子販入海洛因五包（毛重共十一．六公克
    、驗後淨重共九．一三公克）及甲基安非他命四包（毛重共三十五．二公克、驗
    後淨重共三十三．五二公克），販入後將之帶返其台中市○○路○段一七一號五
    樓居住處。嗣於同日二十三時三十分許，為警在其上開居住處門外查獲，並在其
    身上扣得上開海洛因五包及甲基安非他命四包等。
二、案經台北縣警察局新莊分局報請臺灣臺中地方法院檢察署檢察官偵查起訴。
      理  由
一、訊據上訴人即被告（以下簡稱為被告）甲○○坦承於前開時間有以七萬五千元之
    價格向綽號「大姊」之成年女子購入上開海洛因五包、甲基安非他命四包及購入
    後帶回其上開居住處，嗣為警在該處查獲等事實不諱，惟矢口否認有販賣毒品等
    犯行，辯稱：伊買入上開毒品係供伊自己吸用，並非要販賣予綽號「阿貓」之成
    年女子，事實上並無綽號「阿貓」之女子。又伊之警訊筆錄係遭警刑求所致，警
    察曾經以電話簿放在伊腹部，再用鐵鎚打伊腹部，並對伊灌水，故伊之警訊筆錄
    不實在云云。惟查：(一)被告於原審及本院審理時雖辯稱其於警訊時曾遭刑求云云
    。惟此為查獲本案並製作被告警訊筆錄之警員乙○○所堅決否認（見三三號原審
    卷第六三頁及本院卷第六六頁），且被告稱其遭刑求之方式係遭警員灌水及以電
    話簿放在其腹部，再用鐵鎚打其腹部等情，則被告如確有遭刑求之事，其身體之
    肚子部位應會留下撞擊痕、紅腫、瘀青等傷害，然被告於八十七年二月九日二十
    三時三十分許為警查獲後，旋經警移送臺灣臺中地方法院檢察署，經該署內勤檢
    察官訊問後，即向原審法院聲請羈押，經原審法院於八十七年二月十日裁定准許
    羈押後，於同日將被告送臺灣臺中看守所執行羈押，臺灣臺中看守所於被告入所
    時，曾對被告進行身體健康狀況之檢查，然除被告之雙手腕有紅腫及被告自述腸
    胃不好外，並未查得被告身上有任何傷害，被告亦未陳述有其餘不適之處，有該
    所八十九年二月十六日（八九）中所太總字第○五四六號函送之被告健康檢查表
    （乙）、新收（借提還押）收容人內外傷紀錄表在卷可按（見上開原審卷第三二
    頁至第三四頁），是被告稱於警訊中遭刑求，已頗滋疑；再參諸被告於原審自承
    警訊筆錄係在台北縣警察局新莊分局刑事組辦公室內製作，與證人乙○○之證述
    相符，警訊筆錄既係在不特定人可進出之刑事組辦公室內製作，衡情承辦警員當
    無敢於辦公室內公然刑求之理，而被告於臺灣臺中地方法院檢察署內勤檢察官訊
    問時、嗣經檢察官向原審法院聲請羈押而由原審法院訊問中、及偵查中承辦檢察
    官多次偵訊時，復從未提出有遭刑求之情事，及細查本案卷內資料，並無任何積
    極證據足為被告確有遭刑求之證明，被告嗣於原審及本院審理中辯稱警訊中遭刑
    求云云，顯不足採。至被告之辯護人於原審另以被告之警訊筆錄係於夜間製作，
    在被告同意夜間詢問之陳述下並無被告之簽名或捺印，不足證明被告係出於自由
    意願而明示同意接受夜間詢問，警訊筆錄製作程式欠缺適法性云云，惟犯罪嫌疑
    人同意夜間訊問，只需徵得受詢問人明示之同意即可，並無須受詢問人需在筆錄
    上其明示同意之記載下簽名、捺印之規定，故被告縱未在警訊筆錄上其同意夜間
    詢問之記載下簽名、捺印，於警訊筆錄之製作程式要無任何欠缺可言，況本案被
    告之警訊筆錄製作後，均經被告閱覽後簽名、捺印，並無任何爭執，而被告警訊
    中無遭刑求之情事，復詳如前述，則辯護人以被告之警訊筆錄製作程式欠缺適法
    性、任意性為被告辯護，亦不足取。(二)又被告係因綽號叫「阿貓」之女子自台北
    連絡欲向其購買毒品，故被告始向綽號「大姊」之女子販入上開扣案之海洛因、
    甲基安非他命，準備以十萬元之價格出售予綽號叫「阿貓」之女子等情，業據被
    告於警訊自白在卷（見偵查卷第七頁至第九頁），嗣被告於偵查中仍迭次坦承扣
    案之上開海洛因、甲基安非他命都是綽號「阿貓」之人叫其幫忙調的等情（見偵
    查卷第十五頁、第二十五頁反面），而被告為警查獲時，復經警在其身上扣得上
    開白粉五包（毛重共十一．六公克）、結晶物四包（毛重共三十五．二公克），
    而該扣案之白粉五包、結晶物四包經送請法務部調查局鑑定結果，扣案之白粉五
    包確均係海洛因（驗後淨重共九．一三公克）、結晶物四包均係甲基安非他命（
    驗後淨重共三十三．五二公克），分別有該局編號（電腦條碼）0000000
    00號鑑定通知書、第○○二二六四號檢驗通知書各乙紙在卷可按（見偵查卷第
    五一頁、第五三頁），被告持有甲基安非他命、海洛因之數量並非少量，以施用
    甲基安非他命、海洛因者每次施用之數量均甚微量，被告持有前揭數量非少之甲
    基安非他命、海洛因，委難認係僅供其自己吸食之用；參以被告於警訊、偵查中
    雖均坦承有施用甲基安非他命之事實，然一再否認有施用海洛因之犯行（見偵查
    卷第八頁反面、第九頁反面、第十四頁反面、第二十五頁反面），而被告為警查
    獲後經警採集其尿液送驗之結果，甲基安非他命呈陽性反應、海洛因經人體代謝
    後之嗎啡成分則未檢出，有臺北縣衛生局煙毒檢驗成績書暨臺北縣警察局新莊分
    局偵辦煙毒、麻醉藥品案被移送人姓名及代碼對照表各乙紙在卷可考，該尿液檢
    驗之結果與被告於警、偵訊中供稱僅施用甲基安非他命、未施用海洛因之供述相
    符，被告既無施用海洛因之事實，其如非為供出售以營利，焉有花費數萬元販入
    驗後淨重高達九．一三公克之海洛因之理，顯見被告於警訊中自白稱係因綽號「
    阿貓」之女子欲向其購買毒品，其始向綽號「大姊」之女子販入上開扣案之甲基
    安非他命、海洛因，準備轉售予「阿貓」之人云云，核與事實相符，被告嗣雖翻
    異前供，改稱扣案之甲基安非他命及海洛因均係為供自己施用而購入云云，顯係
    事後圖卸之詞，不足採信。至被告於警訊、偵查中就其販入扣案之上開甲基安非
    他命、海洛因欲轉交綽號「阿貓」之女子之供述用語，雖有「我準備將該毒品及
    安非他命以十萬元台幣販賣給綽號『阿貓』之女子」及「是綽號『阿貓』從台北
    連絡要我賣她的，我只是要調給她的，並沒有向她賺取利潤」之別，然就綽號「
    阿貓」之女子係向被告表示要買毒品之供述則一，而販賣毒品海洛因、安非他命
    均係違法行為，非可公然為之，亦無公定之價格，不論任何包裝，均可任意分裝
    增減分量，而每次買賣之價量，亦可能隨時依雙方間之關係深淺、資力、需求量
    及對行情之認知、來源是否充裕、查緝是否嚴緊，購買者被查獲時供述購買對象
    之可能性風險之評估等，因而異其標準，並機動調整，非可一概而論，販賣之利
    得除經坦承犯行或價量俱臻明確外，委難察得實情，販賣之人從價差或量差中牟
    利方式雖異，其意圖營利之非法販賣行為則一；本件被告於警訊、偵查中均供明
    係以七萬五千元之代價向綽號「大姊」之女子買入扣案之上開海洛因、甲基安非
    他命，而被告於警訊中復供明係準備以十萬元之價格將該海洛因、甲基安非他命
    販賣予綽號「阿貓」之女子，則其有賺取價差之營利意圖甚明。另本件雖未查扣
    到被告販賣毒品之帳冊等販賣工具，亦無證人指證被告有販賣之行為，且被告於
    警訊時復無法供出該綽號「阿貓」之人之姓名、年籍、住所及連絡方式；但查刑
    法上所謂販賣行為，不以販入後復行賣出為必要，只要以營利為目的，而有販入
    或賣出二者其一之行為，即足構成，雖未及賣出，仍屬販賣既遂（最高法院六十
    七年台上字第二五００號判例參照），被告係為出售予綽號「阿貓」之女子，始
    販入扣案之上開海洛因、甲基安非他命，已詳如前述，因本件被告甫經販入上開
    海洛因、甲基安非他命，尚未及出售、交付予綽號「阿貓」之女子，即為警查獲
    ，其無販賣帳冊及無人出而指認被告販賣毒品乃屬當然，而施用毒品係屬觸法之
    行為，為逃法網，於購買毒品時通常均係以綽號相告，而不會出示真實姓名、年
    籍、住所等資料，以免為警循線查獲，是被告未能供出綽號「阿貓」之女子之姓
    名、年籍、住所及連絡方式，亦在常情之內，亦不足為被告有利之認定，況被告
    之販入行為既已完成，揆諸前開說明，被告所為自已達販賣海洛因、甲基安非他
    命既遂之階段。(三)綜上所述，足證被告上開所辯顯係飾卸之詞，不足採信，是罪
    證明確，其犯行堪以認定。又被告之上開自白既與事實相符，即得採為被告論罪
    之證據，縱警方製作警訊筆錄時未依規定全程錄音，必要時並全程連續錄影，程
    序上稍有瑕疵，但仍非不得採為被告論罪之證據，併此敘明。
二、毒品危害防制條例已於八十七年五月二十日經總統明令公布實施，依該條例規定
    海洛因係屬第一級品，安非他命係屬第二級毒品，比較新舊法律之規定，關於販
    賣海洛因、安非他命部分，以修正前之肅清煙毒條例、麻醉藥品管理條例對被告
    較為有利，依刑法第二條第一項但書規定，自應適用修正前之肅清煙毒條例、麻
    醉藥品管理條例處斷。
三、核被告所為，關於販賣海洛因部分，係犯修正前肅清煙毒條例第五條第一項之販
    賣毒品罪，關於販賣甲基安非他命部分，係犯修正前麻醉藥品管理條例第十三條
    之一第二項第一款之非法販賣化學合成麻醉藥品罪。公訴人認係分別犯修正前肅
    清煙毒條例第七條第一項之意圖販賣而持有毒品罪及修正前麻醉藥品管理條例第
    十三條之一第二項第二款之意圖販賣而非法持有化學合成麻醉藥品罪，起訴法條
    尚有未洽，應予變更。又被告以一行為，而犯販賣毒品罪及非法販賣化學合成麻
    醉藥品罪，為想像競合犯，應從一重之販賣毒品罪處斷。又被告前曾因違反藥事
    法案件，經臺灣台中地方法院判處有期徒刑八月確定，甫於八十三年六月十三日
    執行完畢，有臺灣高等法院被告全國前案紀錄表在卷可按，其於有期徒刑執行完
    畢後，五年之內再犯本件有期徒刑以上之罪，為累犯，除所犯販賣毒品罪部分因
    本刑為死刑或無期徒刑，依法不得加重外，餘應依刑法第四十七條之規定加重其
    刑。又被告雖係意圖販賣以營利而販入上開海洛因、甲基安非他命，然於販入後
    ，尚未及賣出即為警查獲，尚無利得，且其所販入之上開海洛因五包淨重僅九．
    一三公克、安非他命四包淨重僅三十三．五二公克，數量尚非龐大，而販賣毒品
    罪之法定刑為死刑或無期徒刑，其犯罪情狀在客觀上非無可憫恕之處，本院認如
    處法定低度刑期，猶嫌過重，爰依刑法第五十九條之規定酌減其刑。原審變更起
    訴法條後，適用修正前肅清煙毒條例第五第一項、第十二條前段，修正前麻醉藥
    品管理條例第十三條之一第二項第一款，刑法第十一條前段、第二條第一項但書
    、第五十五條、第四十七條、第五十九條、第三十八條第一項第一款，並審酌被
    告販賣海洛因、甲基安非他命足以使購買施用者導致精神障礙、性格異常，甚至
    造成生命危險之成癮性，戕害國人身體健康，且有危害社會安全之虞，惡性非輕
    ，惟姑念其因一時貪慾致罹刑章，暨販入後尚未賣出即為警查獲，尚無利得、販
    入之數量非龐大及其犯後態度等一切情狀，量處被告有期徒刑十二年，又以扣案
    之上開海洛因五包係毒品，應依修正前肅清煙毒條例第十二條前段之規定宣告沒
    收銷燬之，安非他命四包係違禁物，應依刑法第三十八條第一項第一款之規定宣
    告沒收之，認事用法核無違誤，量刑亦妥適。被告上訴意旨仍執前詞否認犯罪，
    並無理由，應予駁回。
四、移送併辦（九十年度偵字第二０００六號）意旨略以：被告於八十九年一月六日
    二十三時許，為警在台中市○區○○路及太原路口即其所駕駛之車牌號碼ＪＶ－
    二○九九號自用小客車內扣得海洛因三百十三公克、安非他命七．八公克、電子
    秤乙個、現金五萬元等物，因認被告此部分持有毒品之行為，與前開論罪科刑部
    分之犯行，係具連續犯之裁判上一罪關係而移送併辦云云。惟查被告此部分所持
    有之毒品，係被告於八十八年一月六日二十二時許，在台中市○○路及后庄路口
    向真實姓名年籍不詳、綽號「王仔」之男子所購入，業據被告於警訊中供明在卷
    ，則其持有上開毒品之時間，距本案前開經論罪科刑部分之犯行（八十七年二月
    九日），時間相距近十一月之久，尚難認二部分係基於同一概括犯意而反覆為之
    ，核非連續犯，是此部分顯非前開起訴效力所及，本院無法併予審判，應退回原
    移送機關另行適法處理，亦附此說明。
五、據上論結，應依刑事訴訟法第三百六十八條，判決如主文。
本案經檢察官鍾宗曜到庭執行職務。
中      華      民      國      九十一   年       一      月     十五   日
                                    臺灣高等法院臺中分院刑事第八庭
                                          審判長法  官  羅  得  村
                                                法  官  陳  毓  秀
                                                法  官  劉  榮  服
右正本證明與原本無異。
如不服本判決應於收受送達後十日內向本院提出上訴書狀，其未敘述上訴之理由者並
得於提起上訴後十日內向本院補提理由書（均須按他造當事人之人數附繕本）。
                                                書記官  陳  俞  豪
中      華      民      國      九十一   年       一      月     十六   日
附錄論罪條文：
肅清煙毒條例第五條第一項
販賣、運輸、製造毒品、鴉片或麻煙者，處死刑或無期徒刑。
麻醉藥品管理條例第十三條之一第二項第一款
違反前條之規定，其屬於第二條第一款至第三款之麻醉藥品者，應分別依法處罰。
違反前條之規定，其屬於第二條四款之麻醉藥品者，依左列規定處罰:
一、非法輸入、製造、運輸、販賣者，處五年以上有期徒刑，得併科五萬元以下罰金
                                                                        Ｉ
